【裁判字號】    97,重上,527
【裁判日期】    980421
【裁判案由】    確認債權不存在等
【裁判全文】
臺灣高等法院民事判決                 97年度重上字第527號
上  訴  人  甲○○
被 上訴 人  板信商業銀行股份有限公司
法定代理人  丁○○
訴訟代理人  丙○○
被 上訴 人  戊○○
            乙○○
上列當事人間確認債權不存在等事件，上訴人對於中華民國97年
8月14日臺灣板橋地方法院96年度重訴字第159號第一審判決提起
上訴，本院於98年3月31日言詞辯論終結，判決如下：
    主  文
上訴駁回。
第二審訴訟費用由上訴人負擔。
    事實及理由
一、被上訴人乙○○經合法通知，無正當理由，未於言詞辯論期
    日到場，核無民事訴訟法第386 條所列各款情形，爰依上訴
    人之聲請，由其一造辯論而為判決。
二、上訴人起訴主張：被上訴人乙○○（即上訴人之前夫）與被
    上訴人板信商業銀行股份有限公司（下稱板信銀行）承辦貸
    款業務之受僱人即被上訴人戊○○於民國89年7月7日未經上
    訴人授權，共同在被上訴人板信銀行制式之借據（下稱系爭
    借據）及授信戶個人資料表上，偽造上訴人之簽名及印文，
    假冒上訴人為被上訴人乙○○貸款之連帶保證人，由被上訴
    人乙○○執向被上訴人板信銀行貸款新臺幣（下同）990 萬
    元（下稱系爭借款），並由被上訴人戊○○經辦。嗣被上訴
    人板信銀行於90年6 月間，持系爭借據，向台灣彰化地方法
    院（下稱彰化地院）聲請核發支付命令（90年度促字第1221
    2號），命上訴人應給付被上訴人板信銀行990萬元及如附表
    一所示之利息、違約金並確定在案（下稱系爭支付命令）。
    被上訴人板信銀行前曾於台灣士林地方法院（下稱士林地院
    ）90年度執字第12426號民事執行事件中參與分配，於91年5
    月7日就系爭借款受償749萬9,820元，復於93年7月持系爭支
    付命令向士林地院以93年度執字第13318 號強制執行事件，
    請求上訴人應與被上訴人乙○○連帶給付351萬192元及如附
    表二所示之利息、違約金，並按月扣押收取上訴人之薪資。
    被上訴人乙○○、戊○○共同故意以偽造上訴人之簽名印文
    方式，偽造系爭借據及授信戶個人資料表，致上訴人對被上
    訴人板信銀行負有上開351萬192元之保證債務，自應對上訴
    人之損失負連帶賠償責任。又被上訴人板信銀行為被上訴人
    戊○○之僱用人，亦應與被上訴人戊○○連帶負損害賠償責
    任。被上訴人板信銀行係以偽造之系爭借據，聲請核發系爭
    支付命令，繼而聲請強制執行上訴人之財產，被上訴人板信
    銀行聲請系爭支付命令所主張之原因既不成立，其因而取得
    系爭支付命令所載之990 萬元本息及違約金債權，自難任由
    被上訴人板信銀行繼續執行，是上訴人主張類推適用民法第
    198 條廢止請求權之規定，廢止系爭支付命令所宣示之債權
    ，回復因偽造文書侵權行為所生契約債權發生前之原狀。上
    訴人遭被上訴人板信銀行聲請強制執行，截至97年7 月28日
    止，業已扣取薪資51萬963 元，亦應由被上訴人連帶負賠償
    之責，為此，爰依侵權行為及僱用人責任，請求判命：(一)先
    位聲明：1.確認上訴人對板信銀行990 萬元及如附表一所示
    之利息、違約金債權不存在。2.被上訴人應連帶給付上訴人
    51萬963元，及其中47萬3,882元自起訴狀繕本送達之日起；
    3萬7,081元自原審言詞辯論意旨狀繕本送達之日起；至清償
    日止，皆按年息5%計算之利息。3.就前項聲明，願供擔保，
    請准宣告假執行。(二)備位聲明：1.被上訴人應連帶給付上訴
    人990萬元及如附表一所示之利息、違約金中，逾749萬9,82
    0 元以外部分，及自起訴狀繕本送達之日起至清償日止，按
    年息5%計算之利息。2.願供擔保，請准宣告假執行等語。原
    審為上訴人敗訴之判決，上訴人不服，提起上訴：(一)先位聲
    明：1.原判決廢棄。2.確認上訴人對板信銀行990 萬元及如
    附表一所示之利息、違約金債權不存在。3.被上訴人應連帶
    給付上訴人51萬963元，及其中47萬3,882元自起訴狀繕本送
    達之日起；3萬7,081元自原審言詞辯論意旨狀繕本送達之日
    起；至清償日止，皆按年息5%計算之利息。4.就前項聲明，
    願供擔保，請准宣告假執行。(二)備位聲明：1.原判決廢棄。
    2.被上訴人應連帶給付上訴人990 萬元及如附表一所示之利
    息、違約金中，逾749萬9,820元以外部分，及其自起訴狀繕
    本送達之日起至清償日止，按年息5%計算之利息。3.願供擔
    保，請准宣告假執行。
三、被上訴人戊○○、板信銀行則以：被上訴人乙○○於89年7
    月7日向被上訴人板信銀行貸款990萬元，由上訴人擔任連帶
    保證人，被上訴人乙○○於90年2月6日未依約還款，被上訴
    人板信銀行乃於90年6 月26日聲請對上訴人核發系爭支付命
    令，並聲請士林法院自93年8 月開始按月扣押收取上訴人之
    薪資4 年有餘，期間上訴人於接獲被上訴人板信銀行之催告
    函、系爭支付命令及士林法院薪資債權移轉命令，均未曾表
    示反對意思或提出保證債務不存在之主張，竟於96年1月8日
    向臺灣板橋地方法院檢察署（下稱板橋地檢署）提起刑事告
    訴，又於同年4 月提起本件民事訴訟，顯不合常理。上訴人
    於89年7月3日確與被上訴人乙○○、戊○○及板信銀行另一
    承辦人員邱顯助同在上訴人家中辦理貸款及對保事宜，上訴
    人亦確在板信銀行之授信約定書與個人資料蒐集、電腦處理
    及利用同意書等貸款文件上親自簽名。且上訴人因擔心徵信
    不順利，並向被上訴人板信銀行表明本身無任何財產，也無
    正職的收入證明，甚至詢問是否符合保證人的資格，抑或讓
    被上訴人板信銀行去查查看其夠不夠資格擔任保證人，可見
    上訴人確有為被上訴人乙○○系爭借款擔任連帶保證人之意
    願，並於相關借貸文件上簽名之事實，其事後竟主張無擔任
    被上訴人乙○○系爭借款連帶保證人之意願，顯不可採。系
    爭借款並非於對保時即成立，須被上訴人板信銀行核准後借
    款契約始成立，既然上訴人事先同意就系爭借款擔任被上訴
    人乙○○之連帶保證人，則在被上訴人板信銀行核准貸款額
    度時，保證契約亦同時生效成立。上訴人對於系爭支付命令
    未於法定期間提出異議，該支付命令確定後與確定判決有同
    一之效力，即有既判力，上訴人不得更行起訴，亦不得為相
    反主張，其提起本件訴訟請求確認保證債務不存在，有違民
    事訴訟法第400 條之規定。被上訴人戊○○與乙○○間並無
    犯意之聯絡，亦無共謀詐騙上訴人之事實，有板橋地檢署96
    年度偵字第11603 號不起訴處分書可證。上訴人是否可能遭
    被上訴人乙○○施以詐術而其同意擔任系爭借款之連帶保證
    人，與被上訴人板信銀行及戊○○無關。被上訴人戊○○於
    授信貸放作業並無疏失，授信貸放作業規範目的在保障被上
    訴人板信銀行之授信安全，縱使被上訴人戊○○違反授信貸
    放作業規範，受害人是被上訴人板信銀行亦非上訴人，是被
    上訴人戊○○對上訴人並無侵權行為可言，上訴人主張侵權
    行為損害賠償，於法無據等語，資為抗辯。被上訴人戊○○
    、板信銀行對於上訴人之上訴，均聲明駁回上訴。
四、被上訴人乙○○未於言詞辯論期日到場，亦未提出書狀作何
    聲明或陳述。
五、按訴訟法上所謂一事不再理之原則，乃指同一事件已有確定
    之終局判決者而言。其所謂同一事件，必同一當事人就同一
    法律關係而為同一之請求，若此三者有一不同，即不得謂為
    同一事件，自不受確定判決之拘束（最高法院19年上字第27
    8號判例意旨參照）。雖被上訴人板信銀行於90年6月間，曾
    持系爭借款對上訴人聲請核發系爭支付命令並確定在案，惟
    系爭支付命令之請求係基於連帶保證債務之借款返還請求權
    ，與本件之請求係基於侵權行為回復原狀請求權，二者訴訟
    標的不同，並非同一事件，自無違背一事不再理原則之問題
    ，被上訴人板信銀行辯稱：上訴人於系爭支付命令確定後，
    提起本件訴訟請求確認系爭借款保證債務不存在，有違民事
    訴訟法第400條規定一事不再理原則云云，要無足採。
六、上訴人主張：被上訴人乙○○於89年7月7日簽訂系爭借據向
    被上訴人板信銀行貸款990 萬元，被上訴人板信銀行負責承
    辦該貸款業務之人為被上訴人戊○○，嗣被上訴人乙○○未
    依約返還，被上訴人板信銀行於90年6 月間，持系爭借據，
    向彰化地院聲請核發系爭支付命令，命上訴人應基於連帶保
    證人身分，給付被上訴人板信銀行990 萬元及如附表一所示
    之利息、違約金並確定在案。被上訴人板信銀行前曾於士林
    地院90年度執字第12426號民事執行事件受償749萬9,820 元
    ，復持系爭支付命令向士林地院以93年度執字第13318 號強
    制執行事件，請求上訴人應與乙○○連帶給付351萬192元及
    如附表二所示之利息、違約金，並按月扣押收取上訴人之薪
    資至今，業據提出系爭借據、授信戶個人資料表、系爭支付
    命令、聲請強制執行狀等影本各1 份為證，並為被上訴人戊
    ○○、板信銀行所不爭執，應堪信為真正。
七、上訴人又主張：被上訴人乙○○、戊○○未經上訴人授權，
    共同於系爭借據及授信戶個人資料表上，偽造上訴人簽名及
    印文，使上訴人擔任被上訴人乙○○系爭借款之連帶保證人
    ，再由被上訴人乙○○執以向被上訴人板信銀行借貸，被上
    訴人板信銀行於90年6 月再以該偽造上訴人簽名之系爭借據
    ，誆稱上訴人應賠償被上訴人板信銀行990 萬元，取得系爭
    支付命令，向士林院聲請強制執行上訴人薪資而有侵權行為
    等事實，為被上訴人戊○○、板信銀行所否認，並以前詞置
    辯；被上訴人乙○○雖未於言詞辯論期日到場或提出書狀作
    何爭執，然因其係經公示送達為合法通知，依民事訴訟法第
    280條第3項但書規定，尚難視同自認。經查：
  (一)按當事人主張有利於己之事實者，就其事實有舉證之責任，
    民事訴訟法第277 條前段定有明文，主張法律關係存在之當
    事人，僅須就該法律關係發生所須具備之特別要件，負舉證
    之責任，就侵權行為而言，被害人應就行為人因故意或過失
    ，不法侵害其權利之事實負舉證責任，此與主張返還借款，
    債權人應先證明借款關係存在，有所不同。上訴人就所主張
    上開侵權行為之事實，雖業已提出借據、板信銀行授信戶個
    人資料表、系爭支付命令及聲請強制執行狀等影本為證（見
    原審卷第11- 21頁），惟前述證據僅能證明被上訴人乙○○
    向被上訴人板信銀行借貸990 萬元，其連帶保證人係上訴人
    名義，及被上訴人板信銀行嗣依清償連帶保證債務之法律關
    係，對上訴人取得確定之系爭支付命令，並聲請強制執行上
    訴人財產等情，並不能證明系爭借據及授信戶個人資料表上
    連帶保證人上訴人之簽名印文為偽造及被上訴人板信銀行係
    誆騙法院以取得確定支付命令之事實。上訴人雖又提出本院
    95年度上易字第650 號刑事判決影本，主張被上訴人乙○○
    係偽造文書及詐欺之慣犯云云，然查縱被上訴人乙○○係偽
    造文書及詐欺之慣犯，亦不能遽認系爭借據及授信戶個人資
    料表上連帶保證人上訴人之簽名印文為偽造。此外上訴人復
    未能積極舉證以實其說，其主張系爭借據及授信戶個人資料
    表上連帶保證人上訴人之簽名印文為偽造，且被上訴人板信
    銀行係誆騙法院以取得確定支付命令，其主張自難逕信為真
    實。
  (二)雖上訴人向板橋地檢署對被上訴人乙○○、戊○○提出偽造
    文書等告訴，並由板橋地檢署以96年度他字第684 號受理偵
    查在案，惟該偵查案件經檢察官調查後，業以96年度偵字第
    11603 號不起訴處分書，對被上訴人戊○○為不起訴處分，
    觀諸兩造所不爭執為真正之該不起訴處分書內容載明：「三
    、訊據被告戊○○堅決否認有何上開犯行，辯稱：伊當時是
    與銀行襄理邱顯助去甲○○、乙○○位於臺北市○○區○○
    街住處對保（該間房屋即本件貸款之抵押不動產），借據、
    授信約定書都是甲○○本人簽的，章是他們提供給伊用印，
    伊去對保時有乙○○、甲○○及乙○○母親（高王素娥）在
    場，伊也有跟甲○○講在授信約定書簽名的效果，而且全部
    的貸款文件，都是甲○○拿到對面的影印店影印後交給伊，
    伊印象很深刻的原因是甲○○說她是東吳微生物系畢業；後
    來原本他們簽的那張借據寫錯了，因為他們自己寫上13,000
    ,000 元，但是實際核貸金額只有約9,000,000元，所以就通
    知他們再來補簽借據，那時伊有打電話給甲○○，請他們過
    來補簽名，結果是乙○○自己來，原本的借據可能銷燬或讓
    乙○○帶回去等語。經查：（一）訊之告訴人甲○○自承：
    卷附板信商業銀行授信約定書和個人資料蒐集、電腦處理及
    利用同意書上的簽名確實為她所親簽，而且在簽授信約定書
    時有被告、乙○○、邱顯助3 人在場等情屬實，而證人邱顯
    助又證稱：其有跟被告一起去過康樂街勘查房子，授信約定
    書應該是當天簽的，借據也是當場簽的，但是金額部分要等
    公司審核才寫，至於個人資料蒐集同意書是之前就簽好，現
    場有被告、乙○○、告訴人、乙○○的母親在場，當時也有
    跟他們講一些貸款的規定，授信契約書跟借據2 份要同時簽
    ，這是一般銀行的作法等語甚詳，是足堪認被告偕同邱顯助
    前往告訴人和乙○○上址住處辦理貸款時，告訴人不僅人在
    現場，並當場簽立本件貸款之授信約定書無訛，雖告訴人仍
    堅稱：『我以為（在授信約定書）名字的用意，只是讓他們
    去查查看我夠不夠資格擔任保人』云云，然參諸告訴人本身
    之智識程度（研究所肄業），理應對於授信約定書簽署後之
    法律效果為何有所知悉（該約定書內容均是關於簽立人應擔
    負何種債務內容之記載，尤其第11條更載稱『立約人所保證
    之債務如主債務人未依約履行，立約人當即負責，立即如數
    付清並同意…』等語，而最後一條則規定此約定書於立約人
    簽章交付後生效），況倘被告有偽造告訴人之署名、印文以
    使告訴人擔任乙○○本件貸款保證人之意圖，則衡諸此類犯
    罪手法，根本不可能又前往告訴人處所辦理對保，抑或使告
    訴人簽立授信約定書，進而增加犯行遭察覺之風險。從而，
    告訴人指訴既不無可議之處，自難遽為不利於被告犯罪事實
    之認定。（二）況本件貸款因乙○○未清償貸款（最後繳息
    日為90年2月7日，見卷附板信商業銀行96年8 月17日陳報狀
    ），板信商業銀行遂於90年6 月間，聲請法院分別對告訴人
    及乙○○核發支付命令獲准（告訴人部分於90年7 月27日確
    定，而支付命令係送達至告訴人彰化縣福興鄉○○路○段7巷
    30號住處，且告訴人自承於90年農曆除夕即已返回彰化家中
    ，見96年4 月18日刑事告訴理由狀），板信商業銀行復於93
    年3月5日對告訴人及乙○○聲請強制執行，並於93年3 月18
    日取得債權憑證，有臺灣彰化地方法院90年度促字第12212
    號、臺灣士林地方法院90年度促字第16389 號、93年度執字
    第4901號案卷影本在卷可稽，是如告訴人當初未同意擔任該
    件貸款之保證人，則其於接獲支付命令或強制執行之通知（
    告訴人自承於93年7月間即已獲悉遭執行一事，見96年4月18
    日刑事告訴理由狀）時，理應對此及時提出質疑或謀求法律
    途徑解決，竟仍置之不理，卻遲至96年1月8日始具狀向本署
    提出告訴，是告訴人表示根本未同意擔任保證人云云，實悖
    離常情殊甚，顯不可採。（三）至告訴人雖又指稱借據上的
    名字不是她簽的，她簽完授信約定書後，乙○○就要求她趕
    快出門，她並無在借據上簽名或蓋章，也沒有同意或授權乙
    ○○幫她簽名蓋章等詞，然參諸卷附板信商業銀行96年8 月
    17日陳報狀所載關於本件貸款經過：『三、個金房貸案件作
    業流程：一般係於借戶第一次洽談（申請）時先填妥授信申
    請書、個人資料表、身分證明文件及個人資料蒐集、電腦處
    理及利用同意書等文件，嗣於貸款核准後再通知借、保人來
    行填寫借據、授信約定書、綜合同意書、代扣繳同意書、撥
    款同意書等文件。惟此一流程並非一成不變，部分借、保人
    常因時間有限，故於第一次遞申請書時即一併將借據、授信
    約定書等相關證明文件填寫完畢，本案即其適例。四、借、
    保人於授信約定書上簽字並不當然表示本行已同意本件借款
    ，蓋是否核准貸款仍須經本行審查其信用、資力及擔保品價
    值均合於規定後始由權責人員批覆，故借、保人於填寫授信
    約定書並不當然表示本件貸款成立。…五、按授信約定書與
    借據為借貸契約成立之證明文件，前者為借款契約之一般條
    款，記載借、保人日後往來印鑑、逾期未還之加速條款、抵
    充順序、借據毀損或滅失處理原則等；後者則為借款契約之
    特別條款，記載借款金額、還款方式、還款期間、利率、違
    約金等條件。銀行業界所謂『對保』即為填寫上開二份文件
    ，由承辦人員確認有為借、保人之意思表示並留存日後往來
    約定印鑑，故不會有分開填寫情形。本案之所以會發生授信
    約定書與借據分開填寫情形，實係借款人於第一次洽談時，
    不放心簽立空白借據，所以借款金額直接填載擬申貸金額13
    00萬元，卻因核准金額僅990 萬元，致必須重填借據所致』
    及『（乙○○表示保證人甲○○不克前來）本行因先前該二
    人（指告訴人、乙○○）已留存約定往來印鑑，且甲○○確
    有擔任高某連帶保證人之意思，故同意僅由借款人乙○○持
    保證人印章代保證人在新借據上簽名，完成990 萬元借據程
    序，而原簽之1300萬元借據則在書立新借據後予以銷燬，此
    為本案授信約定書上簽字與借據簽字不符之原因』等節，均
    核與被告上開辯解相符」等語（見原審卷第91- 95頁）；另
    核諸上訴人於板橋地檢署96年度他字第684號案件於96年4月
    18日所提出之刑事告訴理由狀中，亦自承「89年7月3日，乙
    ○○與甲○○在臺北市○○區○○街72巷17弄7號1樓屋中，
    乙○○對甲○○說為辦貸款，銀行人員要來看房子，並會調
    查兩人的經濟狀況和信用情形，以確定兩人是否符合貸款的
    資格。…由於擔心徵信不順利，甲○○向銀行人員表明本身
    無任何財產，也無正職的收入證明，詢問是否符合保證人的
    資格」等語（見該偵查卷第19頁、本院卷第91頁）；由此可
    見被上訴人乙○○邀上訴人為連帶保證人向被上訴人板信銀
    行貸款時，上訴人於對保時不只在場，且確有同意擔任被上
    訴人乙○○系爭借款之連帶保證人，否則上訴人何須擔心徵
    信不順利，而向銀行人員詢問其是否符合保證人的資格，是
    上訴人於被上訴人板信銀行內部評估可貸990 萬元並完成核
    貸手續之際，相關消費借貸及連帶保證契約即同時成立，上
    訴人自應就本件核貸之990 萬元借款負連帶保證責任，被上
    訴人戊○○、板信銀行所辯上訴人確有為被上訴人乙○○就
    系爭借款擔任連帶保證人之意願乙節，應堪採信。
  (三)再查，被上訴人板信銀行於90年6 月間，即以系爭借據向彰
    化地院聲請核發系爭支付命令，倘被上訴人乙○○、戊○○
    果有偽造上訴人簽名印文之行為，上訴人於收受系爭支付命
    令時，以上訴人大學畢業，在補習班當老師之智識程度，當
    無不為異議而任由其確定之可能。又稽諸被上訴人板信銀行
    向士林地院聲請強制執行上訴人薪資時，上訴人於93年9月
    16 日所提之異議狀中載明「本人甲○○於民國89年度為債
    務人乙○○作保，…本人及債務人乙○○皆無提出任何收入
    證明，卻能輕易借到金額近一千萬元的款項，想必板信是做
    過風險評估，才答應此項借款…希望釐清板信核定貸款的過
    程是否有缺失，而造成我的損失…」等語（見本院卷第90頁
    ），於該異議狀中上訴人非但未曾提及有何遭冒名偽簽擔任
    保證人之情事，更明白承認其於89年度為乙○○作保，嗣後
    更任由士林地院民事執行處長期扣薪，直至96年1月8日始向
    板橋地檢署遞狀提起刑事告訴，並於同年4月再提起本件民
    事訴訟，顯不合常理，益徵上訴人主張遭冒名偽簽擔任保證
    人之事實，委屬事後圖卸責任之詞，不足採信。
八、綜上所述，上訴人主張遭冒名偽簽擔任保證人而受侵權之事
    實，未能積極舉證以實其說，且不合常理，而難採信。上訴
    人依侵權行為及僱用人責任法律關係請求判命：(一)先位聲明
    ：1.確認上訴人對板信銀行990 萬元及如附表一所示之利息
    、違約金債權不存在。2.被上訴人應連帶給付上訴人51萬96
    3元，及其中47萬3,882元自起訴狀繕本送達之日起；3萬7,0
    81元自原審言詞辯論意旨狀繕本送達之日起；至清償日止，
    皆按年息5%計算之利息。(二)備位聲明：1.被上訴人應連帶給
    付上訴人990萬元及如附表一所示之利息、違約金中，逾749
    萬9,820 元以外部分，及自起訴狀繕本送達之日起至清償日
    止按年息5%計算之利息，暨其假執行之宣告，均無理由，應
    予駁回。從而，原審為上訴人敗訴之判決，於法核無違誤，
    上訴意旨指摘原判決不當，求為廢棄改判，為無理由，應予
    駁回其上訴。
九、兩造其餘之攻擊或防禦方法及未經援用或進行調查之證據，
    經本院斟酌後，認為均不足以影響本判決之結果，自無予以
    調查或逐一詳予論駁之必要，附此敘明。
十、據上論結，本件上訴為無理由，依民事訴訟法第449條第1項
    、第78條，判決如主文。
中    華    民    國    98    年    4     月    21    日
                  民事第四庭
                        審判長法  官  張劍男
                              法  官  翁昭蓉
                              法  官  陳靜芬
正本係照原本作成。
如不服本判決，應於收受送達後20日內向本院提出上訴書狀，其
未表明上訴理由者，應於提出上訴後20日內向本院補提理由書狀
（均須按他造當事人之人數附繕本）上訴時應提出委任律師或具
有律師資格之人之委任狀；委任有律師資格者，另應附具律師資
格證書及釋明委任人與受任人有民事訴訟法第466條之1第1項但
書或第2項（詳附註）所定關係之釋明文書影本。
中    華    民    國    98    年    4     月    21    日
                              書記官  應瑞霞
附註：
民事訴訟法第466條之1（第1項、第2項）：
對於第二審判決上訴，上訴人應委任律師為訴訟代理人。但上訴
人或其他法定代理人具有律師資格者，不在此限。
上訴人之配偶、三親等內之血親、二親等內之姻親，或上訴人為
法人、中央或地方機關時，其所屬專任人員具有律師資格並經法
院認為適當者，亦得為第三審訴訟代理人。
┌────────────────────────────────────────┐
│附表一                                                                          │
├─┬───────┬────────┬─────┬────────┬──────┤
│編│本  金  金  額│利 息 起 算 日  │ 年 利 率 │  違約金起算日  │ 違  約  金 │
│號│（ 新 臺 幣 ）│（起至清償日止）│（百分比）│（起至清償日止）│ 計      算 │
├─┼───────┼────────┼─────┼────────┼──────┤
│１│990萬元       │90年2月7日      │    6.49% │90年3月8日      │逾期在6 個月│
│  │              │                │          │                │以內者，按上│
│  │              │                │          │                │開利率之10% │
│  │              │                │          │                │，超過6 個月│
│  │              │                │          │                │者，按上開利│
│  │              │                │          │                │率之20% 計付│
│  │              │                │          │                │違約金      │
└─┴───────┴────────┴─────┴────────┴──────┘
┌────────────────────────────────────────┐
│附表二                                                                          │
├─┬───────┬────────┬─────┬────────┬──────┤
│編│本  金  金  額│利 息 起 算 日  │ 年 利 率 │  違約金起算日  │ 違  約  金 │
│號│（ 新 臺 幣 ）│（起至清償日止）│（百分比）│（起至清償日止）│ 計      算 │
├─┼───────┼────────┼─────┼────────┼──────┤
│１│3,379,015元   │91年5月8日      │    6.49% │91年5月8日      │按上開利率之│
│  │              │                │          │                │20%計付違約 │
│  │              │                │          │                │金          │
├─┼───────┼────────┼─────┼────────┼──────┤
│２│131,177元     │                │          │                │            │
│  │（違約金）    │                │          │                │            │
├─┼───────┼────────┼─────┼────────┼──────┤
│合│3,510,192元   │                │          │                │            │
│計│              │                │          │                │            │
└─┴───────┴────────┴─────┴────────┴──────┘


司法院資訊處製作；財團法人民間司法改革基金會備份。
